臺灣高等法院刑事裁定
110年度抗字第1157號
抗  告  人
即  受刑人  李柏翰


                    （現於法務部○○○○○○○執行中，暫借提至法務部○○○○○○○○）
上列抗告人即受刑人因聲請定其應執行刑案件，不服臺灣新北地
方法院中華民國110年7月3日裁定（110年度聲字第2054號），提
起抗告，本院裁定如下：
    主  文
抗告駁回。                                             
    理  由
一、原裁定以：抗告人即受刑人李柏翰所犯如原裁定附表所示各
    罪，先後經原審法院判處如該附表所示之刑（其中編號3至5
    所示之罪，經上訴本院、最高法院後，均遭駁回），並於該
    附表所示之日期確定在案等情，有各該裁判書、本院被告前
    案紀錄表在卷可稽。其中編號3至5所示各罪均係不得易科罰
    金之罪，編號1、2、6所示之罪則係得易科罰金之罪，原屬
    刑法第50條第1項第1款所列不得併合處罰之情形，惟經抗告
    人具狀聲請合併定其應執行之刑，有受刑人定刑聲請切結書
    在卷可憑，符合同條第2項之規定，檢察官依抗告人請求，
    聲請定其應執行之刑，原審法院審核認聲請為正當，爰綜合
    斟酌抗告人所犯該附表編號1、2所示之罪均為施用第二級毒
    品、編號3至5所示各罪均係販賣第二級毒品、編號6所示之
    罪係持有第二級毒品，犯罪類型已有不同，兼衡各罪犯罪次
    數、時間間隔、侵犯法益等情，與罪數所反應行為人人格及
    犯罪傾向等情狀為整體評價，暨編號1、2及編號3至5所示各
    罪先前定應執行刑時各已扣減之刑（即自由裁量之內部性界
    限）等情。因而就抗告人所犯如原裁定附表所示各罪所處之
    刑，定其應執行刑為有期徒刑10年1月。經核於法並無不合
    。
二、抗告意旨略以：民國95年新法施行後已廢除連續犯之規定，
    造成部分慣犯如施用毒品、販賣毒品等罪，因適用數罪併罰
    致刑罰過重，產生不合理現象，各級法院開始斟酌考量，於
    定應執行刑程序時如何避免刑罰過重情形發生。惟觀諸目前
    各級法院僅針對槍砲、強盜、詐欺等重罪，於定執行刑程序
    出現避免刑罰過重之情形，參酌本院97年度上訴字第5195號
    判處徒刑共計132年8月，定執行刑8年，猶如舊法連續犯所
    科之刑。惟針對施用毒品、販賣毒品、竊盜等罪，所定執行
    刑卻數倍於舊法連續犯之刑罰，實已違反公平正義及比例原
    則。法院雖就不同案件有其裁量權，惟類似案件應為相同處
    理，豈可在定執行刑案件獨厚重罪？且兩相比較，酌減之比
    例天壤之別，比例原則乃最高準則，預防重罪或輕罪發生，
    二者孰輕孰重，昭然可見。預防重罪施以重刑，預防微罪科
    處輕刑，方合於公平、正義與比例原則。然目前法院對於販
    賣毒品等罪定執行刑均屬過重，不符比例原則，何能昭公信
    與折服？參酌最高法院97年度台抗字第513號、本院98年度
    抗字第634號裁定，請予公平合理之裁定云云。
三、按裁判確定前犯數罪者，併合處罰之；又數罪併罰有二裁判
    以上，宣告多數有期徒刑者，於各刑中之最長期以上，各刑
    合併之刑期以下，定其應執行之刑期，刑法第51條第5款、
    第53條規定甚明。執行刑之量定，雖係事實審法院自由裁量
    之職權，惟法律上屬於自由裁量事項，尚非概無法律性之拘
    束，在法律上有其外部界限及內部界限，前者為法律之具體
    規定，使法院得以具體選擇為適當裁判，此為自由裁量之外
    部界限。後者則為法院為自由裁量時，應考量法律之目的、
    法律秩序之理念所在，此為自由裁量之內部界限。法院為裁
    判時，二者均不得有所踰越。在數罪併罰而有二裁判以上，
    應定其應執行刑之案件，法院所為刑之酌定，固屬自由裁量
    事項，然對於法律之內、外部界限，仍均應受其拘束。倘其
    所酌定之執行刑，並未違背刑法第51條各款所定之方法或範
    圍（即法律之外部性界限），亦無明顯違背公平、比例原則
    或整體法律秩序之理念（即法律之內部性界限）者，即不得
    任意指為違法或不當（最高法院102年度台抗字第596號、10
    1年度台抗字第280號裁定意旨參照）。
四、經查：
　㈠抗告人因犯如原裁定附表所示施用第二級毒品等罪，經本院
    、原審法院分別判處如該附表所示之刑確定在案，此有各該
    判決及本院被告前案紀錄表附卷可參。原裁定依檢察官之聲
    請，就上開各罪定應執行刑為有期徒刑10年1月，從形式上
    觀察，乃於各刑中之最長期（即有期徒刑5年6月）以上、就
    原裁定附表編號1、2部分前定之執行刑（即有期徒刑6月）
    、編號3至5部分前定之執行刑（即有期徒刑9年6月），加計
    其他裁判宣告之刑（即原裁定附表編號6部分）之總和（即
    有期徒刑10年4月）以下（各刑之合併刑期雖達有期徒刑13
    年11月，然定其應執行刑時，依不利益變更禁止原則，不得
    逾前定之執行刑加計其他裁判宣告之刑之總和即有期徒刑10
    年4月），定其應執行之刑，復敘明審酌抗告人犯罪類型、
    行為次數、時間間隔、侵害法益、暨部分罪刑曾經法院定執
    行刑之界限範圍等因素，而為整體評價後，酌定應執行有期
    徒刑10年1月等旨，顯已考量抗告人犯數罪所反映出之人格
    特性，各罪彼此間之關聯性，基於刑罰目的性及刑事政策之
    取向等因素，總體而為適度之評價，符合裁量之外部性界限
    及內部性界限，自無違誤。又抗告人除於108年間一再施用
    第二級毒品、販賣第二級毒品外，更於109年間犯持有第二
    級毒品純質淨重20公克以上罪，顯然輕忽法律，未深切悔改
    ，自不宜給予過度刑罰優惠。原審在上開範圍內，對抗告人
    所犯上開各罪再予適當之刑罰折扣，而裁定應執行有期徒刑
    10年1月，並未逾越刑法第51條第5款所定法律之外部性界限
    ，其定應執行刑之裁量權行使，亦未逾越法律授予裁量權之
    目的，尚無顯然濫用裁量權而違反公平原則、比例原則之情
    形，亦不悖於法律秩序之理念，自符合法規範之目的，而無
    違反內部性界限之可言，尚難遽指為違法或不當。
　㈡再按刑法刪除連續犯規定之立法意旨，係基於連續犯原為數
    罪之本質及刑罰公平原則之考量，以其修正既難以週延，爰
    予刪除（參照其立法理由二）。至連續犯之規定刪除後，對
    於部分習慣犯，例如竊盜、吸毒等犯罪，在實務運用上，固
    可參考德、日等國之經驗，委由學界及實務以補充解釋之方
    式，發展接續犯之概念，對於合乎「接續犯」或「包括的一
    罪」之情形，認為構成單一之犯罪，避免因適用數罪併罰而
    使刑罰過重產生不合理之現象（參照其立法理由四）；然此
    僅在限縮適用數罪併罰之範圍，並非指對於適用數罪併罰規
    定者，應從輕酌定其應執行刑。是不得因連續犯之刪除，即
    認犯數罪者，應從輕定其應執行之刑。又個案情節不一，尚
    難比附援引。而執行刑之酌定，尤無必須一定比例、折數衡
    定之理；是無從引用他案酌定應執行刑之比例，作為本案酌
    定之刑是否適法之判斷基準（最高法院106年度台抗字第114
    號裁定意旨參照）。況原裁定抗告人應執行之刑（10年1月
    ，即121個月），約為抗告人所犯各罪「原宣告刑加總刑度
    」（13年11月，即167個月）之72%（計算式：121÷167≒0.72
    ，四捨五入），顯已考量抗告人所犯各罪反應出之人格特性
    ，並權衡審酌其行為責任與整體刑法目的及相關刑事政策等
    因素，而未逾越法律外部界限及內部界限，核屬法院裁量職
    權之適法行使。
　㈢綜上所述，抗告意旨無非係對原審定執行刑裁量權之適法行
    使，徒憑己見，任意指摘，並不足採，其抗告為無理由，應
    予駁回。　　
據上論斷，應依刑事訴訟法第412條，裁定如主文。
中　　華　　民　　國　　110 　年　　8 　　月　　9 　　日
                  刑事第十六庭  審判長法　官  葉騰瑞
                                      法　官  廖紋妤
                                      法　官  陳芃宇
以上正本證明與原本無異。
如不服本裁定，應於收受送達後五日內向本院提出再抗告狀。
                                      書記官  蘇佳賢
中　　華　　民　　國　　110 　年　　8 　　月　　9 　　日